臺灣臺北地方法院民事裁定　　　　　 99年度消債更字第174號
聲　請　人
即債務人　　李威洋
代　理　人　陳以儒律師
上列當事人聲請消費者債務清理事件，本院裁定如下：
    主  文
更生之聲請駁回。
聲請程序費用新臺幣壹仟元由聲請人負擔。
    理  由
一、按債務人與金融機構協商成立者，不得聲請更生或清算，但
    因不可歸責於己之事由，致履行顯有重大困難者，不在此限
    ；本條例施行前，債務人依金融主管機關協調成立之中華民
    國銀行公會會員辦理消費金融案件無擔保債務協商機制與金
    融機構成立之協商，準用前項之規定，消費者債務清理條例
    第151條第5項、第6項分別定有明文。故債務清償方案成立
    後，應由債務人按其條件履行，惟須於其後發生情事變更，
    在清償期間收入或收益不如預期，或發生重大變故，致該方
    案履行困難甚或履行不能，且不可歸責於己時，始能依同條
    條例第151條第5項但書規定聲請更生或清算。此乃因債務清
    償方案既經當事人行使程序選擇權所為之債務清理契約，債
    務人自應受該協議所拘束，債務人不得任意毀棄已成立之協
    商，濫用更生或清算之裁判上債務清理程序。復依消債條例
    第3條規定，債務人有不能清償債務或有不能清償之虞者，
    始得依消債條例所定更生或清算程序，清理其債務。另按聲
    請更生或清算不合程式或不備其他要件者，法院應以裁定駁
    回之，但其情形可以補正者，法院應定期間先命補正，復為
    同條例第8條所明定。
二、本件聲請意旨略以：債務人有2,654,596元債務，因不能清
    償債務於民國95年5月24日依中華民國銀行公會會員辦理消
    費金融案件無擔保債務協商機制與債權銀行即中國信託商業
    銀行股份有限公司（下稱中國信託）成立協商約定自95年6
    月起，分120期，利率為年息0%，且每月10日以新臺幣（下
    同）22,122元依各債權銀行債權金額比例清償各項債務，至
    全部清償為止，惟債務人主張為保持個人信用，迫於無奈接
    受協議成立，然於95年12月間經三商美福股份有限公司資遣
    ，因而失業，並領取勞保失業給付，其父親領有殘障手冊需
    看護照料。另聲請人於99年1月開始任職於東州實業有限公
    司（下稱東州公司），每月薪資為21,050元，扣除強制執行
    款10,350元，實領薪資約為20,000元，協商金額已逾聲請人
    之每月薪資所得，該筆金額已非聲請人經濟能力可負擔範圍
    ，更何況聲請人之父親中風，須請看護照料，故有不可歸責
    於己之事由，致債務人履行顯有重大困難，因而於97年3月
    間起毀諾，又債務人無擔保或無優先權之債務總額未逾1,20
    0萬元，復未經法院裁定開始清算程序或宣告破產，為此，
    依法聲請更生等語。
三、經查：本件債務人於本條例施行前，依金融主管機關協調與
    中華民國銀行公會會員即最大債權銀行中國信託辦理消費金
    融案件無擔保債務協商，與之成立如上開所述之協商還款方
    案等情，有協議書、無擔保債務還款計劃在卷可稽。債務人
    雖主張無固定收入，為保持個人信用，迫於無奈而接受協議
    方案，雖現已工作惟每月還款金額22,122元已逾實際所得20
    ,000元，實無力履行上開協商條件云云。惟查，債務人與中
    國信託成立協商時，即已切結其收入來源為台北市政府勞工
    局就業服務中心失業救助金每月16,230元，仍與中國信託簽
    署協議，內容為自95年6月起，分120期，利率為年息0%，且
    每月10日以新臺幣（下同）22,122元依各債權銀行債權金額
    比例清償各項債務，有中國信託提出之債務人之申請無擔保
    債務協商申請書、協議書、債務人之收入證明切結書為據，
    且參諸中國信託提出之債務人於申請無擔保債務協商時所提
    出之財務資料表，債務人於申請協商時已註明父親為肢體殘
    障者，故債務人於其協商時已知其失業且父親已為肢體殘障
    ，自不能認其失業及父親殘障係屬協商後始發生之重大事故
    ，且其對自身之經濟狀況、家庭收支情形應知之甚詳，已於
    協商時已評估前開情況在內，對於是否可否履行協商條件，
    當時既應已知悉並衡量其經濟狀況後，猶簽署協商協議書，
    同意債權銀行之無擔保債務還款計畫，可見此還款計畫對於
    債務人而言，應屬履行無礙，況債務人如認該協商方案履行
    有其他不適當情形，仍應再循協商途徑謀求解決，自無事後
    任意毀諾之理。又自債務人提出本件聲請更生前一年之其及
    配偶98年度之綜合所得稅各類所得資料清單可知，其自中華
    電信股份有限公司數據通信分公司及萬寶華企業管理顧問股
    份有限公司獲取之薪資共為427,040元，每月應有約35,58 7
    元之固定薪資；而其配偶自精英服務有限公司及資拓科技股
    份有限公司獲取之薪資共為741,927元，每月則有約61,82 7
    元之固定薪資，亦即債務人夫妻每月收入至少應有約97,41
    4元，又債務人並未陳報有夫妻財產特別約定之情形，於依
    行政院主計處公告之98年度臺北市平均每人每月最低生活費
    用14,558元計算，並依債務人陳報扶養兩名子女每月費用6,
    000元及扶養父母每月費用3,000元，其與配偶每月收入扣除
    2人最低生活費用及扶養費（14,558×2＋6,000＋3,000＝38
    ,116）後，仍尚餘有59,298元，再扣除債務人所謂強制執行
    款10,350後，資產仍明顯大於負債。且觀之債務人及其配偶
    自95年至98年之所得係逐年遞增並無明顯之減少，有本院調
    取其及配偶之95、96年財產所得明細及其97、98年及配偶98
    年之綜合所得稅各類所得資料清單附卷可資，故債務人應有
    能力償還協商債務，無不能清償之虞，自無任意毀諾，而選
    擇更生之理。是本件債務人事後並無發生重大事故，並無不
    可歸責於己之事由致該清償方案履行困難甚或履行不能，自
    與同條例第151條第5項但書規定不符。
四、綜上所述，本件債務人與最大債權銀行中國信託成立協商後
    ，並未發生因不可歸責於己之事由致履行債務顯有重大困難
    ，其聲請更生自屬要件不備，且又無從補正，依首揭條文之
    意旨，自應駁回其更生之聲請，爰裁定如主文。
中    華    民    國    100    年    3    月    7    日
                  民事第五庭    法  官  羅月君
以上正本係照原本作成
如對本裁定抗告須於裁定送達後10日內向本院提出抗告狀，並繳
納抗告費新臺幣1,000元
中    華    民    國    100    年    3    月    7    日
                                書記官  王文心